【裁判字號】    99,台抗,733
【裁判日期】    990916
【裁判案由】    請求給付墊款等
【裁判全文】
最高法院民事裁定              九十九年度台抗字第七三三號
再 抗告 人  喜洋洋國際有限公司
法定代理人  甲○○
訴訟代理人  張天欽律師
            黃于玶律師
上列再抗告人因與相對人馬來西亞賽班公司（Saipem Asia Sdn.
Bhd.）間請求給付墊款等事件，對於中華民國九十九年五月十七
日台灣高等法院裁定（九十九年度抗字第二二○號），提起再抗
告，本院裁定如下：
    主  文
再抗告駁回。
再抗告訴訟費用由再抗告人負擔。
    理  由
按仲裁協議，如一方不遵守，另行提起訴訟時，法院應依他方聲
請裁定停止訴訟程序，並命原告於一定期間內提付仲裁。但被告
已為本案之言詞辯論者，不在此限，仲裁法第四條第一項定有明
文。查再抗告人聲請假扣押相對人之財產，相對人依民事訴訟法
第五百二十九條第一項規定聲請裁定命再抗告人限期起訴，相對
人於再抗告人起訴後，聲請停止訴訟，命付仲裁。台灣台北地方
法院（下稱台北地院）裁定予以駁回，相對人不服，提起抗告。
原法院以：依據兩造於民國九十六年一月十日所簽訂之二六二○
九○號代理暨物流服務合約第十七、十八條約明有關合約爭議以
仲裁方式解決，並明訂仲裁之管轄地及適用之準據法為馬來西亞
國及其法律，則兩造已有仲裁協議，依據私法上契約自由原則，
為解決雙方依系爭契約應給付之報酬及墊款之爭議，自應依仲裁
程序辦理。則相對人因再抗告人聲請假扣押其財產後，本應依仲
裁法第三十九條第一項規定，聲請台北地院命再抗告人於一定期
間內提付仲裁，其竟依民事訴訟法第五百二十九條規定，聲請命
再抗告人於一定期間內起訴，台北地院以相對人已行使程序選擇
權為由，未駁回其限期起訴之聲請，已有違誤。而於再抗告人起
訴後，相對人依仲裁法第四條第一項規定主張妨訴抗辯，聲請裁
定停止訴訟程序，台北地院又以相對人已選擇以訴訟方式解決紛
爭，駁回其聲請，於法不合。因而裁定將台北地院所為之裁定廢
棄，並諭令再抗告人所提起之台北地院九十八年度審重訴字第五
八四號給付墊款等事件應停止訴訟程序，經核並無適用法規顯有
錯誤之情形。再抗告人提起再抗告，雖以：相對人未聲請法院命
再抗告人提付仲裁，而係依民事訴訟法第五百二十九條規定聲請
命再抗告人於一定期間內起訴，依本院八十二年度台抗字第六一
○號裁定見解，即已選擇以訴訟程序解決爭議，自不容相對人於
訴訟程序中提出妨訴抗辯，原法院不適用訴訟法上之誠信原則及
禁反言之原理，顯然影響裁定之正確性，亦違反司法院大法官會
議第五九一號解釋所闡明人民為私法上之權利主體，享有程序處
分權及選擇權，於無礙公益之範圍內，得以合意選擇循訴訟或其
他法定之非訟程序處理爭議之意旨。再者本件訴訟於九十八年八
月十八日行公開辯論後，相對人已於九十九年三月十日訴狀中為
實體答辯，爭執再抗告人於本訴主張之權利存否且未曾明確保留
妨訴抗辯之權利，已符合仲裁法第四條第一項但書之規定，相對
人實無從再主張妨訴抗辯云云，為其論據。惟查本院八十二年度
台抗字第六一○號裁定，並非判例，且該裁定係闡明契約賦予契
約當事人程序選擇權，於契約當事人選擇行訴訟程序時，即不容
再行妨訴抗辯。本件兩造已有仲裁協議，為解決雙方依系爭契約
應給付之報酬及墊款之爭議，自應依仲裁程序辦理。再抗告人未
依契約約定，提付仲裁，而提起訴訟後，相對人即於九十八年八
月十八日台北地院行第一次言詞辯論時，具狀表示妨訴抗辯，核
無違仲裁法第四條之規定。再抗告人認原裁定有違司法院大法官
會議第五九一號解釋之意旨，係屬誤會。原裁定適用法規並無錯
誤，再抗告人提起再抗告，為無理由。
據上論結，本件再抗告為無理由。依民事訴訟法第四百九十五條
之一第二項、第四百八十一條、第四百四十九條第一項、第九十
五條、第七十八條，裁定如主文。
中    華    民    國  九十九  年    九    月   十六   日
                      最高法院民事第七庭
                          審判長法官  劉  福  聲
                                法官  鄭  玉  山
                                法官  黃  義  豐
                                法官  劉  靜  嫻
                                法官  袁  靜  文
本件正本證明與原本無異
                                      書  記  官
中    華    民    國  九十九  年    九    月  二十八  日
                                                      Q

司法院資訊處製作；財團法人民間司法改革基金會備份。
